臺灣高等法院刑事判決　　　　　　　　94年度上訴字第2174號
上　訴　人　臺灣臺北地方法院檢察署檢察官
被　　　告　乙○○
　　　(原名張榮豐)
被　　　告　甲○○
被　　　告　丙○○
上列三人共同
選任辯護人　蘇美妃律師
上列上訴人因妨害自由等案件，不服臺灣臺北地方法院93年度訴
字第1159號，中華民國94年6月2日第一審判決（起訴案號：臺灣
臺北地方法院檢察署92年度偵字第22558 號），提起上訴，本院
判決如下：
    主  文
上訴駁回。
    事  實
一、乙○○（原名張榮豐，民國九十三年十一月二十三日更名）
    平日以駕駛拖板車為業，於九十二年八月二日晚間十一時許
    接獲自稱「蘇仔」（臺語）之丁○○所撥打之電話，以運費
    新臺幣（下同）三千元之代價受託前往臺北縣中和市○○路
    工地載運挖土機，不知情之乙○○即於翌日（八月三日）凌
    晨二時許，偕同其妻吳苡瑄駕駛車牌號碼288─GA 號拖板車
    抵達該工地，並依在場之丁○○之指示，將戊○○所有停放
    該處之PS 300─5 型挖土機一台載運至國道五號高速公路石
    碇鄉某處高架橋下停放。戊○○於翌日發現挖土機遭竊後，
    即調閱附近商家監視器畫面，並委託同業多方協尋打聽，嗣
    經友人告知為乙○○所載運，循線追查到乙○○後，由乙○○帶同前往上開石碇鄉挖土機停放處尋獲前揭挖土機。惟乙○○因無法依限於三日內找出指示其前往載運挖土機之人，
    而於數日後遭不詳人士索取四十萬元之賠償金，乙○○唯恐
    遭受不測，遂自其胞姐張莉荺之帳戶內提領三十萬元現金，
    連同其妻吳苡瑄所簽發之面額十萬元支票一紙（支票號碼：
    QH000000 0號，發票日為九十二年八月八日，付款人為台北
    國際商業銀行）交付對方以為賠償。乙○○遭索賠後不甘損
    失，且欲質問丁○○尋求解釋交代，遂委託拖板車同行及友
    人代為注意丁○○之下落，進而獲知丁○○平日均駕駛一輛
    三菱廠牌之藍色貨車為挖土機及卡車業者加油營生，且均將
    貨車停放在新店市○○路安康國小附近，乙○○即前往該處
    察看多次，惟均無所獲。嗣於九十二年八月二十二日晚間，
    乙○○於安康國小後側門圍牆附近發現欲尋找之藍色貨車停
    放該處，即與甲○○及另一綽號「國賓」之不詳成年男子在
    該處等候，嗣於同日晚間十時十五分許，見丁○○出現欲至
    貨車上取物，乙○○即上前質問丁○○，要求丁○○承認確
    有唆使其前往工地載運他人之挖土機，並令丁○○跟隨乙○○等人上車處理，詎遭丁○○之否認及拒絕，雙方因而發生
    拉扯，乙○○、甲○○及「國賓」等三人竟共同基於以強暴
    之非法方法剝奪他人行動自由之犯意聯絡，由乙○○持長約
    六十公分之球棒一支（未扣案）自後毆打丁○○之背部一下
    ，其餘二人則以左右包夾架住之方式，違反丁○○之意思將
    之推上不詳車牌號碼之豐田廠牌藍色「瑞獅」箱型車內，俟
    丁○○就範上車後，由乙○○於前座駕駛車輛，甲○○及「
    國賓」於後座以一左一右方式將丁○○包夾在中，惟行駛途
    中因丁○○有意掙脫，乙○○即將車輛停下，並自車內取出
    童軍繩（亦未扣案）將丁○○之雙腳略加綑綁，繼而於車輛
    繼續行駛之途中以電話與丙○○聯繫，並商請丙○○前來協
    助處理，乙○○等人隨即駕車前往臺北縣板橋市○○路○段
    中國信託商業銀行前，搭載在該處等候之丙○○及另一不詳
    姓名成年男子。丙○○及該名男子上車後，見丁○○在車內
    ，竟亦萌生與乙○○、甲○○等人共同剝奪他人行動自由之
    犯意聯絡，於車內喝令丁○○蹲下不准向外觀望，並持前開
    球棒毆打丁○○之背部數下，一行人並將車輛駛往臺北縣土
    城市郊區，嗣抵達土城市○○路二五五巷前之山區道路旁後
    ，丙○○即要求丁○○自白承認確實利用不知情之乙○○竊
    取挖土機等語，並以行動電話加以錄音存證（惟事後經警方
    聽取並未錄得對話），乙○○等人復要求丁○○簽發面額各
    為十萬元之本票五張，另索取其身分證一張、手錶一只，作
    為乙○○前開遭索金錢損失之彌補及擔保。嗣於凌晨一時許
    ，乙○○等人始將丁○○載至臺北縣土城市○○路與永豐路
    口釋放，丙○○並交付四百元供丁○○搭乘計程車返家，總
    計丁○○遭乙○○等人以上開強暴方法剝奪行動自由達約三
    小時之久，丁○○亦因而受有右眉側擦傷、左面部挫傷、背
    部、左肘、左小腿多處挫傷及瘀血等傷害。嗣於九十二年八
    月三十日下午一時許，丁○○應乙○○、丙○○等人之要求
    前往臺北縣板橋市○○○路一七九號「小憩紅茶店」內還款
    十萬元時，帶同警方前往現場而當場查獲乙○○、丙○○二
    人，並於乙○○身上扣得前揭本票四張，於丙○○身上查扣
    本票及丁○○身分證各一張，復經丙○○帶同警方返家取出
    丁○○之手錶一只，並循線追查甲○○，始悉上情。
二、案經丁○○訴由臺北縣政府警察局新店分局報請臺灣臺北地
    方法院檢察署檢察官偵查起訴。
    理      由
壹、上訴意旨略以：被告三人所使用之手段、方法，相當惡劣，
    即使被告乙○○與告訴人丁○○之間有債務糾紛，或遭告訴
    人陷害，竟不報警處理，卻以粗暴之私力報復，無助於洗刷
    自己清白；且亦與甲○○、丙○○二人無關，足認三人品性
    惡劣，原審為緩刑之宣告，顯無法達懲治之效。又原審並無
    積極事證足認告訴人丁○○之行動電話號碼為0000000000號
    ，且縱認該電話係丁○○所使用，被告乙○○亦與之成立共
    同正犯。被告乙○○如欲洗刷自己清白，只有告訴人為最重
    要的關係人，其不立即報警，反以暴力討債，實有違常情等
    語。
貳、本院之判斷：
甲、有罪部分：
一、訊據被告乙○○、甲○○及丙○○等三人固均坦承上開妨害
    自由犯行，被告乙○○則堅決否認有竊盜犯行，辯護人並稱
    ：被告乙○○被勒索之後，有去翠山派出所報案，檢察官上
    訴意旨指摘被告乙○○不思由法律途徑處理，即有誤會。又
    其餘二位被告只是為幫朋友出氣，並沒有態度惡劣情形等語
    置辯。經查：
  (一)丁○○確於九十二年八月二十二日晚間十時十五分許，在臺
    北縣新店市安康國小附近遭被告乙○○持球棒自背後毆打，
    被告甲○○、「國賓」等人以違反其意志之方式強推上車，
    並遭被告乙○○以童軍繩綑綁腳部，被告丙○○及另一不詳
    姓名成年男子以球棒毆打背部，嗣帶往土城山區，並依被告
    等人之指示簽發本票及交付手錶、身分證，而遭剝奪行動自
    由等情，業據告訴人丁○○於警詢及偵查中指訴綦詳，原審
    審理時並以證人身分具結證稱：當天我到安康國小側門打開
    車門拿行動電話充電器及電池時，乙○○、甲○○及另名男
    子三人其中二人由左右架住我，另一人從後面推我，要押我
    上車，叫我承認怪手是我叫乙○○去載的，我不同意，乙○○即持長約六十公分的球棒從背後打我一下，把我推到馬路
    另一邊藍色瑞獅箱型車，我因無法離開且顧及女朋友張月香
    也在場而上車，上車後我坐在後座，乙○○開車，另外二個
    人分別坐在我的左、右側，我因為右前座沒有人想從該處逃
    跑，乙○○就停車用車內童軍繩綁我的腳，後來乙○○一邊
    開車一邊與別人電話聯絡，車子到了板橋，丙○○及另一名
    男子上車後就叫我向後轉蹲著，不讓我看到窗外的情形，他
    們拿同一支球棒在車上朝我背上打，車子開到山上之後他們
    就叫我錄音，要我跟著他們承認是我用電話叫乙○○去載怪
    手，我就照做，後來丙○○拿出本票要我簽每張十萬元的本
    票五張，叫我拿出身分證給他們核對，也叫我把手錶拿給他
    們，後來他們就載我下山，丙○○給我四百元坐計程車回家
    ，我因而受有背部、腳部、手肘瘀青等傷害，從被押上車到
    釋放大約歷時三個小時左右等語綦詳（見原審九十四年二月
    十七日審判筆錄），證人即丁○○之女友張月香於偵查中亦
    具結證稱：丁○○當時載我到山下去上班，我們機車停下來
    ，他要上我們的貨車拿電池，當時我在馬路的對面，我看到
    有三個男人押著丁○○到旁邊，有一名男子有帶球棒，丁○○就叫我趕快報案，他隔天凌晨一、二點才遭釋放回來，腳
    及背部受有輕傷，他說那三個人叫他簽本票，並將他的手錶
    拿走，事後我在警局內有當場指認確定被告張榮豐（乙○○
    ）就是帶球棒的人等語（見九十二年度偵字第二二五五八號
    卷(一)第三九至四○頁），經核情節相符；並據被告甲○○以
    證人身分具結證稱：當天我與乙○○、「國賓」在安坑一個
    小學那邊見到丁○○，我們下車之後乙○○就問丁○○為什
    麼要叫他去載車偷車，後來我和乙○○叫丁○○上車，因為
    乙○○說有事情要跟丁○○討論，丁○○剛開始不願意上車
    ，後來我、乙○○與丁○○有拉扯，拉到車子旁邊，車門打
    開之後丁○○自己上車，丁○○上車之後有從後座毆打駕駛
    車輛的乙○○，所以乙○○就把車子停在路邊，轉過頭來綑
    綁丁○○，丙○○上車之後就換他開車，一直開到上山道路
    那邊，除了我和「國賓」在車上外，其他的人包括乙○○、
    丁○○、丙○○均下車，丁○○趴在引擎蓋上寫東西，後來
    丙○○有拿四百元給丁○○，我們看到丁○○攔到計程車上
    車之後，我們才離去等語明確（見原審卷第一六一至一六二
    頁）。被告乙○○於原審亦坦承：「我是有拿童軍繩出來綁
    丁○○的腳，因為我怕他跑掉，所以就拿童軍繩出來，丁○○說他不會跑掉，他自己來‧‧‧」、「我是在前座開車，
    丁○○、甲○○、『國賓』坐在後座，丁○○是坐在後座的
    中間」、「從把丁○○帶上車到在土城攔計程車讓他離開，
    中間經過的時間大概有三、四個小時」等語（見原審卷第一
    六三頁）。而丁○○確遭被告等人持球棒毆打，並遭繩索綑
    綁腳部，致受有右眉側擦傷、左面部挫傷、背部、左肘、左
    小腿多處挫傷及瘀血傷害等情，除據丁○○指訴綦詳外，並
    有與其所述遭傷害情形相符之財團法人天主教耕莘醫院九十
    二年八月二十四日診斷證明書一紙在卷可稽（見偵字第二二
    五五八號卷(一)第一三二頁）。此外，復有丁○○所簽發面額
    各為十萬元之本票五紙、丁○○之國民身分證一張、贓物認
    領保管單據一紙、現場照片八張，及被告乙○○所使用於九
    十二年八月二十二日晚間至翌日凌晨於臺北縣土城市有通話
    情形之0000000000號行動電話雙向通聯紀錄在卷
    可稽（見偵字第二二五五八號卷(一)第九七、第一二八至一三
    一頁、第一三四至一三六頁、第一三九至一四七頁）。
  (二)依前開各情，被告乙○○、甲○○等人於要求丁○○隨同上
    車遭拒，雙方因而發生拉扯後，明知丁○○已有拒絕上車之
    意，詎被告乙○○竟持球棒自後毆打丁○○背部一下，被告
    甲○○、「國賓」則以左右包夾架住之方式，違反丁○○之
    意願而將之強押入車，並將其左右包夾於後座位置，嗣因丁○○有意脫逃，復遭被告乙○○以繩索綑綁腳部，驅車前往
    臺北縣板橋市搭載被告丙○○後，共同將丁○○帶往土城市
    ○○區道路，其間限制丁○○自由之時間長達約三小時之久
    ，足見渠等確有剝奪丁○○行動自由之犯行分擔，彼此間亦
    有妨害行動自由之犯意聯絡至明。至於被告等人剝奪丁○○
    之行動自由將之帶往山區道路後，令丁○○簽發面額各為十
    萬元之本票五紙，並交付手錶及身分證等情，業據丁○○指
    證明確，且為被告等人所坦承。本件被告三人共同以強暴之
    非法方法剝奪他人行動自由之犯行，甚為明確，應依法論科
    。
二、按刑法第三百零二條之妨害自由罪，係妨害他人自由之概括
    的規定，故行為人具有一定目的，以非法方法剝奪人之行動
    自由者，除法律別有處罰較重之規定（例如略誘及擄人勒贖
    等罪），應適用各該規定處斷外，如以使人行無義務之事，
    或妨害人行使權利為目的，而其強暴脅迫復已達於剝奪人行
    動自由之程度，即祇成立本罪，不應再依同法第三百零四條
    論處，誠以此項使人行無義務之事，或妨害人行使權利之低
    度行為，應為非法剝奪人之行動自由之高度行為所吸收，不
    能以其目的係在使人行無義務之事，或妨害人行使權利，認
    為係觸犯刑法第三百零二條第一項及第三百零四條第一項之
    二罪名，而依同法第五十五條從一重處斷（最高法院九十三
    年度臺上字第三三○九號判決意旨參照）；又刑法第三百零
    二條第一項之妨害自由罪，原以強暴、脅迫等非法方法為其
    構成要件，故於實施妨害自由之行為時，縱有以恐嚇、強押
    或毆打之方式使被害人行無義務之事，或因而致被害人受有
    普通傷害之情形者，除行為人主觀上另有傷害或強制之犯罪
    故意外，其低度之普通傷害及強制行為均應為妨害自由之高
    度行為所吸收，應僅論以刑法第三百零二條第一項妨害自由
    一罪，無復論以刑法第二百七十七條第一項、第三百零四條
    之罪之餘地（同院九十三年度臺上字第一七三八號判決要旨
    參見）。被告乙○○、甲○○、丙○○等人以強暴之非法方
    法對丁○○綑綁毆打，復將丁○○強押上車帶往山區而達於
    剝奪其行動自由之程度，其等之目的在於要求丁○○坦承唆
    使乙○○載運他人之挖土機，並使其簽發本票、交付手錶及
    身分證作為損失之賠償及擔保，復非另有傷害及強制之故意
    ，核其等三人所為，均係犯刑法第三百零二條第一項後段之
    以非法方法剝奪人之行動自由罪。公訴人雖認被告等所為係
    犯同條項前段之私行拘禁罪，惟按將被害人拘禁於一定處所
    繼續較久之時間，而剝奪其行動自由者，始屬刑法第三百零
    二條第一項之私行拘禁行為，至於以私行拘禁以外之非法方
    法妨害他人行動自由者，則屬以非法方法剝奪人之行動自由
    （最高法院八十五年臺上字第四五一四號、八十六年臺上字
    第三六一九號判決意旨參照）。本件被告等係以強暴之非法
    方法駕車將丁○○帶往山區而剝奪其行動自由，尚非將之拘
    禁於一定處所，是核其等所為應犯刑法第三百零二條第一項
    後段之罪，公訴意旨對此容有誤會；惟本件論罪之法條仍為
    起訴之刑法第三百零二條第一項之罪無訛，自無變更起訴法
    條之問題。被告三人與「國賓」及另一不詳姓名成年男子，
    均與丁○○同處一車，並分別為駕駛車輛、將丁○○強押上
    車、對之綑綁繩索、毆打及令其簽發本票等行為，其等就本
    件妨害自由犯行，均有犯意之聯絡及行為之分擔，皆為共同
    正犯。
乙、無罪部分：
一、公訴意旨另以：被告乙○○意圖為自己不法之所有，於九十
    二年八月三日凌晨二時許，在臺北縣中和市○○街十一巷口
    工地內，竊取戊○○所有之挖土機一臺（型號：PC300─5型
    ），得手後以其所有之車牌號碼288─GA 號營業用拖板車將
    該挖土機移置於臺北縣石碇鄉國道五號橋下停放，嗣戊○○
    經同業陳碧源指認後循線查悉上情，並經乙○○帶同戊○○
    取回該挖土機，因認被告乙○○另涉犯刑法第三百二十條第
    一項之竊盜罪嫌云云。
二、按犯罪事實應依證據認定之，無證據不得認定犯罪事實，刑
    事訴訟法第一百五十四條第二項定有明文；又不能證明被告
    犯罪者，應諭知無罪之判決，同法第三百零一條第一項亦有
    明定。次按認定犯罪事實所憑之證據，雖不以直接證據為限
    ，間接證據亦包括在內；然而無論直接或間接證據，其為訴
    訟上之證明，須於通常一般之人均不致有所懷疑，而得確信
    其為真實之程度者，始得據為有罪之認定，倘其證明尚未達
    到此一程度，而有合理之懷疑存在時，即應為有利於被告之
    認定，更不必有何有利之證據，最高法院三十年上字第八一
    六號判例、七十六年臺上字第四九八六號判例參照。
三、公訴意旨認被告乙○○涉有竊盜罪嫌，無非係以證人戊○○
    之證述及監視錄影帶翻拍照片五張，為其論據。被告乙○○
    於原審固坦承於九十二年八月三日凌晨前往中和市○○路工
    地載運挖土機一台，惟堅決否認有何竊盜犯行，辯稱：當日
    係自稱「蘇仔」之丁○○以0000000000號行動電
    話撥打至伊0000000000號電話，叫伊去中和工地
    載運挖土機，事後始知該挖土機為他人所有，伊因為無法找
    出指使伊載運挖土機之丁○○，遭陳碧源等人索賠四十萬元
    ，伊事後打聽得知唆使伊載運挖土機之「蘇仔」、「連忠」
    即為丁○○等語。
四、經查：
  (一)被告乙○○曾於九十二年八月二日晚間十時許接獲自稱「蘇
    仔」之丁○○所撥打之電話，以運費三千元之代價請其前往
    臺北縣中和市○○路工地載運挖土機，乙○○即於翌日（八
    月三日）凌晨二時許，偕同其妻吳苡瑄駕駛車牌號碼288─G
    A 號拖板車抵達該工地，並依在場之丁○○之指示，將戊○○所有停放該處之PS300─5型挖土機一台載運至國道五號高
    速公路石碇鄉某處高架橋下停放，該挖土機嗣經失主戊○○
    追查尋回，惟乙○○因無法依限於三日內找出指示其前往載
    運挖土機之人，而於數日後遭人索取四十萬元賠償金等情，
    業據被告乙○○供明在卷，並據證人即乙○○之妻吳苡瑄於
    原審證稱：乙○○是拖板車司機，平日載運挖土機，乙○○
    於九十二年八月三日晚間表示接到「連仔」之電話叫他去載
    車，伊於凌晨跟乙○○前往中和宜安路工地載運挖土機至石
    碇，抵達中和工地時有一個人站在工地門口處，其壯、圓之
    體型與丁○○體型相同，該人將挖土機移出來後，由乙○○
    開上拖板車，中途相約在秀朗橋，對方騎機車拿三千塊運費
    過來，抵達石碇後乙○○有電話通知對方車子到了，四天之
    後乙○○請伊幫忙籌三十萬現金出來，當時沒有說原因，最
    後伊開了一張十萬元的現金票，與乙○○約在士林劍南橋頭
    碰面交付，乙○○將支票交付身旁之他人後，即與伊前往派
    出所報案，事後乙○○表示因為載錯挖土機遭人索取金錢，
    乙○○之胞姐張莉荺也有拿三十萬元現金出來等語（見原審
    卷第一三○至一三三頁），並有提領日期及發票日期與乙○○、吳苡瑄前開所述相符無誤之張莉荺聯邦商業銀行、華南
    商業銀行、臺灣企銀存摺影本，及吳苡瑄所簽發支票號碼QH
    0000000 號，發票日九十二年八月八日，付款人台北國際商
    業銀行之面額十萬元支票一紙在卷可稽（見偵字第二二五五
    八號卷(二)第十九至二六頁）。足見被告乙○○辯稱曾受自稱
    「蘇仔」者之託載運本件挖土機，嗣遭他人察覺而賠償四十
    萬元等情，可以憑信。
  (二)次查，上開失竊挖土機失竊及尋回之經過，業據證人戊○○
    於原審證稱：我們早上六點要開工，結果司機到工地之後，
    發現控土機不見了，地上有輪胎的痕跡，工地大門的鎖都被
    剪斷了。----伊發現挖土機不見後即調閱附近監視錄影帶，
    請自己往來之板車業者協助指認，才知道載走挖土機的人是
    綽號「小八哥」的乙○○，後來經乙○○帶同前往石碇國道
    高架陸橋下發現挖土機，當時乙○○表示挖土機是「蘇仔」
    叫他去載的，後來乙○○於警察局表示「蘇仔」就是「連仔
    」等語綦詳（見原審卷第一三五至一三七頁），核與被告乙○○所辯其載運挖土機數日後遭戊○○察覺時，曾向戊○○
    表示係受一自稱「蘇仔」或「連仔」者之託而為等語相符。
    佐以證人即同為板車業者之陳建興於本院證稱：伊是從事板
    車業，先前曾有一綽號「大頭」者聯絡伊前往石碇高架橋下
    載運一台PC─300 之怪手前往新店青山鎮，結果司機前往載
    運時遭人指稱偷竊，並要求四十萬元賠償，事後伊以二十萬
    元解決此事，伊曾提供記載「大頭、0000000000
    」之字條（見偵字第二二五五八號卷(一)第一一四頁）給警方
    參考，上面所載電話即為當初聯絡之電話，後來在九十二年
    八月二日晚間，「大頭」又來電請伊前往中和宜安路載運挖
    土機至石碇國道五號高架橋下，但因司機不願出車，故沒有
    接此筆生意，當時伊所使用之電話為0000000000
    號、0000000000號，伊後來因為載運怪手遭索賠
    二十萬元之事，經新店分局通知前往指認口卡時看到被告筆
    錄之內容，發覺經過情形與伊相同，被告所載運之車輛、車
    型、地點均與「大頭」找伊去載運者相同，故認為這台怪手
    本來應該是伊要去載運的，伊有跟警方提及應為同一輛車，
    後來乙○○與伊聯繫，表示自己被人套住，覺得自己被陷害
    還賠了四十萬元，伊告訴乙○○自己也賠了二十萬元，並答
    應出來作證，伊認為丁○○就是「大頭」等語（見原審卷第
    一五八至一六○頁）。依證人陳建興所述，其確於九十二年
    八月二日晚間接獲自稱「大頭」之男子來電要求前往中和工
    地載運挖土機，核與被告乙○○辯稱指示其載運挖土機之男
    子曾先委託陳建興前往載運等語相符。
  (三)而依卷內0000000000號行動電話雙向通聯紀錄以
    觀，該電話之使用人於九十二年八月二日晚間曾三度發話與
    證人陳建興所有之0000000000號電話通話（第一
    通電話自晚間十時四十七分三十四秒起至十時五十二分五十
    四秒結束；第二通自十一時六分五十一秒起至十一時七分四
    秒結束；第三通自十一時七分二十秒起至十一時八分三十七
    秒止），嗣於同日晚間十一時許復撥打被告乙○○使用之0
    000000000號電話與之通話（通話時間自同日晚間
    十一時十四分三十七秒起至十一時十五分二十八秒止），被
    告乙○○則於翌日（八月三日）凌晨二時至三時許二度回撥
    該0000000000號電話（通話時間分別自九十二年
    八月三日凌晨二時三分五十九秒起至二時四分十五秒止，其
    基地台位置在臺北縣中和市○○路一五七號五樓；及凌晨三
    時三十一分四十秒起至三時三十一分五十五秒止，其基地台
    位置為臺北縣石碇鄉）等情，有0000000000號行
    動電話雙向通聯紀錄在卷可稽（見偵字第二二五五八號卷(一)
    第一五三頁及未附卷之外放資料）。細觀該0000000
    000號行動電話通聯紀錄之發話號碼、受話號碼、通話日
    期及時間、通話時所處基地台位置，核均與被告乙○○及證
    人陳建興上揭所陳相符，足見被告乙○○辯稱係綽號「蘇仔
    」者以0000000000號行動電話通知伊載運挖土機
    等語，應可採信。又關於丁○○即為指示前往載運怪手之「
    蘇仔」、「連忠」之確認經過，被告乙○○係供稱：因丁○○找過伊載怪手，故看過丁○○，丁○○當時表示自己叫做
    「蘇仔」，被指控竊車遭索賠四十萬元之事發生後，伊問過
    很多開卡車友人並描述「蘇仔」之長相，友人即表示此人應
    為開貨車幫怪手、大卡車加油、叫做「連忠」之人，後來又
    有人告訴伊「連忠」的加油車經常在安康國小附近出現，是
    一台三菱的加油車，該車種大部分均為藍色，後來在九十二
    年八月二十二日晚上看見特徵相符之貨車停放在安康國小，
    故伊於該處等候，約半小時後丁○○果然出現等語（見本院
    卷第二二五頁反面至第二二七頁反面），亦核與證人丁○○
    證稱：「（九十二年間的職業為何？）幫大貨車加柴油的加
    油工」、「（有無綽號？）大家叫我『連莊』或是『連仔』
    （均為臺語）」（見本院卷第一二七反面）、「（是否有開
    三菱的車子幫怪手及卡車加油？）有，我被被告帶走的時候
    ，加油車就停在附近。車子是藍色的」等語主要部分相符（
    見原審卷第二二七頁反面）。證人吳苡瑄於原審亦證稱：當
    時中和宜安工地門是開著，有一個人站在門那裡，此人與在
    庭之告訴人，體型是一樣的等語 (參原審卷第一三一頁) 。
    足見丁○○即為指示被告乙○○前往載運挖土機之「蘇仔」
    無訛。
  (四)查丁○○雖否認曾使用0000000000號電話委請被
    告乙○○及證人陳建興前往中和載運挖土機，惟本件依證人
    吳苡瑄、戊○○、陳建興之證言，佐以證人陳建興提供警方
    參考之載有「0000000000」電話之字條，及該電
    話九十二年八月二日及八月三日之通聯紀錄，暨被告乙○○
    提出之存摺、支票影本等客觀事證，均與被告乙○○所辯：
    伊係依照使用0000000000電話自稱「蘇仔」之丁○○指示，以三千元運費之代價前往中和工地載運戊○○所
    有之挖土機至石碇國道高架橋下，嗣遭他人索取四十萬元賠
    償等情，互核相符。被告乙○○開車前往中和宜安工地時，
    大門已開啟，並未親見工地大門的鎖被剪斷之情形，足見被
    告乙○○係於不知情該挖土機屬他人所有之情形下而受託載
    運之，其確無不法所有之竊盜意圖甚明。被告乙○○既不知
    情上開控土機非委託人所有，自係被利用之人，與真正竊盜
    之人，不成立共同正犯之關係。
    綜上，公訴人依證人戊○○之證述及監視錄影帶翻拍照片，
    以被告載運挖土機之客觀行為，逕認其應成立竊盜犯行，尚
    有未洽。此外，復查無其他積極證據，足資證明被告乙○○
    確有公訴人所指之竊盜犯行，自屬不能證明被告乙○○犯罪
    ，應就此部分為無罪之諭知。
丙、原審詳酌卷證，認被告三人妨害自由部分事證明確，適用刑
    法第二十八條、第三百零二條第一項、第四十一條第一項前
    段、第七十四條第一款罰金罰鍰提高標準條例第一條前段、
    第二條，並審酌被告乙○○係於不知情之狀況應丁○○之託
    而前往載運他人之挖土機，致遭他人索賠，氣憤之餘始將丁○○帶往他處質問、尋求解決；被告甲○○、丙○○亦基於
    協助友人之立場而一同前往，其等犯罪之動機可宥、手段尚
    非兇殘、告訴人受傷程度亦非嚴重，犯後態度尚稱良好等一
    切情狀，各量處有期徒刑四月，並均諭知易科罰金之折算標
    準。又被告等犯罪所用之球棒及童軍繩均未扣案，且無證據
    證明現仍存在，亦無證據證明為被告或其共犯所有之物，故
    不於本件中宣告沒收。再查被告三人均未曾受任何刑之宣告
    ，有被告全國前案紀錄表在卷可稽，足見其等素行並無不佳
    ，其等或因一時氣憤，未加思索後果而為本件犯行，致罹刑
    典，惟經此偵審教訓應已知所警惕而無再犯之虞，另慮及被
    告等人均有正當工作，且皆有子女待其養育，此有被告等所
    提在職證明書及戶籍謄本在卷可稽（見原審卷第一八四至一
    九一頁），因認前開所宣告之刑，以暫不執行為適當，爰均
    予宣告緩刑三年，以啟自新。另被告乙○○部分，認竊盜犯
    行不能證明，而諭知無罪，核原審認事用法，均無違誤，量
    刑亦頗適當，諭知緩刑已詳述宣告之理由，告訴人亦未請求
    上訴，自無不妥。檢察官上訴意旨，指摘原審就妨害自由部
    分諭知緩刑不當，竊盜部分應成立共同正犯，核均無理由，
    應予駁回。
參、據上論斷，應依刑事訴訟法第三百六十八條，判決如主文。
本案經檢察官周志榮到庭執行職務。
中　　華　　民　　國　　94　　年　　11　　月　　16　　日
　　　　　　　　　刑事第七庭審判長法　官  蔡秀雄
　　　　　　　　　　　　　　　    法　官  蔡光治
　　　　　　　 　 　　　　　　　　法　官  陳世宗
以上正本證明與原本無異。
如不服本判決，應於收受送達後十日內向本院提出上訴書狀，其
未敘述上訴之理由者並得於提起上訴後十日內向本院補提理由書
（均須按他造當事人之人數附繕本）。
                                  書記官  何閣梅
中　　華　　民　　國　　94　　年　　11　　月　　16　　日
